【裁判字號】    99,監宣,76
【裁判日期】    990430
【裁判案由】    監護宣告
【裁判全文】
臺灣臺南地方法院民事裁定              99年度監宣字第76號
聲  請  人  乙○○
上列聲請人聲請監護宣告事件，本院裁定如下：
    主      文
宣告甲○○○（女，民國○○年○○月○日生、身分證統一編號：Ｚ00
0000000號，住臺南市○區○○路161巷41號）為受輔助宣告之人
。
選定聲請人乙○○（男，民國○○年○月○○日生、身分證統一編號
：Ｚ000000000號，住臺南市安平區○○○街551號14樓之9）為受
輔助宣告之人之輔助人。
聲請費用新臺幣捌仟元由受輔助宣告之人甲○○○負擔。
    理    由
一、按對於因精神障礙或其他心智缺陷，致其為意思表示或受意
    思表示，或辨識其意思表示效果之能力，顯有不足者，法院
    得因本人、配偶、四親等內之親屬、最近一年有同居事實之
    其他親屬、檢察官、主管機關或社會福利機構之聲請，為輔
    助之宣告，民法第15條之1第1項定有明文。次按，法院對於
    監護之聲請，認為未達民法第14條第1項之程度，而有輔助
    宣告之原因者，得依聲請或依職權以裁定為輔助之宣告，民
    事訴訟法第624條之3第1項亦定有明文。再按受輔助宣告之
    人，應置輔助人，民法第1113條之1第1項亦定有明文。
二、本件聲請意旨略以：聲請人胞姐甲○○○（女，民國○○年○○
    月○日生，身分證統一編號：Ｚ000000000號，住臺南市○區
    ○○路161巷41號）從小罹患中度智能障礙，其為意思表示
    或受意思表示，或辨識其意思表示之效果之能力，顯有不足
    ，爰聲請對甲○○○為監護宣告，並請求選任聲請人擔任其
    監護人，聲請人配偶何麗玲擔任會同開具財產清冊之人等語
    。
三、經查，甲○○○為聲請人之姐等情，業據聲請人提出戶籍謄
    本在卷可稽，揆諸上開規定，聲請人為宣告甲○○○為監護
    宣告之人之聲請人資格，自無欠缺。經查，聲請人主張上情
    ，雖據其提出殘障手冊為憑，本院訊問甲○○○之心精狀況
    ，並依職權函請行政院衛生署臺南醫院指派該院精神科顏嘉
    男醫師協助鑑定甲○○○之精神狀態，並參酌行政院衛生署
    臺南醫院精神科顏嘉男醫師所為鑑定意見以：「一般醫學檢
    查：個案意識清醒，注意力尚可，言語表達及理解能力不佳
    ，個人衛生及自我照顧能力尚可自理。精神檢查方面：個案
    的認知功能有障礙，判斷力、記憶力、抽象思考能力、計算
    能力均有明顯障礙。綜合以上，劉員為一中度智能不足之個
    案，認知功能及現實判斷力不佳，意思表示或辨識其意思表
    示效果之能力顯有不足，且回復之可能性低，處分自己財產
    之能力需他人監督協助。基於受鑑定人有智能障礙，致為意
    思表示或受意思表示，或辨識其意思表示效果之能力，顯有
    不足，且接受治療後回復可能性甚低，因而不能管理自己財
    產，可為輔助宣告」，有本院99年4月21日訊問筆錄在卷可
    稽，故甲○○○為輔助之宣告為有理由，應予准許。
四、次查，聲請人乙○○（男，民國○○年○月○○日生、身分證統
    一編號：Ｚ000000000號，住臺南市安平區○○○街551號14
    樓之9）為受輔助宣告之人甲○○○之胞弟，有戶籍謄本附
    卷可參，又參酌受輔助宣告之人甲○○○之配偶高成年已過
    世，其子女高明、高秀蘭分別為重度、中度智能障礙，顯無
    法擔任甲○○○輔助人之角色，而聲請人為受輔助宣告人之
    弟弟，自願擔任受輔助宣告人甲○○○之輔助人，故本院斟
    酌上情，認由聲請人乙○○擔任輔助人，最能符合受輔助宣
    告之人之最佳利益，爰選定聲請人乙○○為輔助人。
五、依民事訴訟法第624條之1第3項、第608條第1項、第95條、
    第87條第1項，裁定如主文。
中    華    民    國    99    年    4     月    30    日
                      家事法庭    法  官  郭貞秀
正本係照原本作成。
如不服本裁定關於選定輔助人之部分，應於送達後10日內向本院
提出抗告狀，並繳納抗告費新臺幣1,000元；其餘關於輔助宣告
之部分，不得抗告。
中    華    民    國    99    年    4     月    30    日
                                  書記官  鄭隆慶

司法院資訊處製作；財團法人民間司法改革基金會備份。
